臺灣橋頭地方法院民事判決
  111年度岡簡字第171號
原      告  張鳳喜  


訴訟代理人  李祐銜律師
被      告  陳昭志  

訴訟代理人  鄭鈞懋律師(法扶律師)
上列當事人間請求侵權行為損害賠償(交通)事件，本院於民國11
1年12月7日言詞辯論終結，判決如下：
    主      文
被告應給付原告新台幣253,454元，及自民國111年4月11日起至
清償日止，按週年利率百分之5計算之利息。
原告其餘之訴駁回。
訴訟費用由被告負擔百分之82，餘由原告負擔。
本判決原告勝訴部分得假執行；但被告如以新台幣253,454元為
原告預供擔保，得免為假執行。
    事實及理由
一、原告主張：被告於民國109年3月25日20時50分許，騎乘車牌
    號碼000-000號普通重型機車，沿高雄市岡山區仁壽路由北
    往南行駛，行經仁壽橋時，適有原告騎乘車牌號碼000-000
    號普通重型機車行駛在前停等紅燈，被告因未充分注意車前
    狀況，並隨時採取安全措施，以致由後撞擊原告車，原告車
    雖未人車倒地，惟因撞擊力道致原告受有腰挫傷並鋼釘鬆脫
    及第二、三腰椎鄰節症候群，腰椎滑脫併內固定釘鬆脫、腰
    椎脊髓腔狹窄併神經壓迫、左膝部挫傷等傷害，依侵權行為
    法律關係，原告得請求被告賠償醫療費用新台幣（下同）27
    3,403元、看護費用36,000元、交通費用20,000元、工作損
    失20,000元、購買背架支出9,200元，及慰撫金50,000元等
    情，並聲明：被告應給付原告308,354元，及其中258,354元
    自起訴狀繕本送達翌日起，其中50,000元自111年9月6日起
    ，均至清償日止，按週年利率百分之5計算之利息。
二、被告則以：本件事故係因原告於超過停等線後未快速通過，
    遽為煞停行為，以致被告煞避不及而撞及原告車，被告並無
    過失可言，縱認被告有過失，原告亦與有過失，應依過失相
    抵法則減輕被告賠償金額。又原告所主張之上開傷勢，與本
    件事故並無相當因果關係，而係原告之舊疾。倘認被告應負
    過失之責，且原告之傷勢與本件事故有關，關於原告請求之
    項目及金額，除慰撫金過高應予酌減外，均不爭執等語，資
    為抗辯，並聲明：原告之訴駁回。
三、本院之判斷：
　㈠按因故意或過失，不法侵害他人之權利者，負損害賠償責任
    ；不法侵害他人之身體或健康者，對於被害人因此喪失或減
    少勞動能力或增加生活上之需要時，應負損害賠償責任；不
    法侵害他人之身體、健康、名譽、自由、信用、隱私、貞操
    ，或不法侵害其他人格法益而情節重大者，被害人雖非財產
    上之損害，亦得請求賠償相當之金額。民法第184條第1項前
    段、第193條第1項及第195條第1項前段分別定有明文。
　㈡經查，被告於109年3月25日20時50分許，騎乘車牌號碼000-0
    00號普通重型機車，沿高雄市岡山區仁壽路由北往南行駛，
    行經仁壽橋時，適有原告騎乘車牌號碼000-000號普通重型
    機車行駛在前，嗣被告車撞擊原告車，惟原告並未人車倒地
    。刑事部分，被告就其涉及過失傷害罪嫌，經台灣橋頭地方
    檢察署檢察官以110年度偵續字第83號提起公訴，現由本院
    刑事庭以111年度審交易字第747號審理在案等情，為兩造所
    不爭執，並有上開起訴書在卷可稽，復經本院調閱上開偵、
    審卷宗查明無訛，堪信為實在。
　㈢按圓形黃燈用以警告車輛駕駛人及行人，表示紅色燈號即將
    顯示，屆時將失去通行路權；車輛面對圓形紅燈表示禁止通
    行，不得超越停止線或進入路口。道路交通標誌標線號誌設
    置規則第206條第4項及第5項第1款分別定有明文。又機車在
    同一車道行駛時，除擬超越前車外，後車與前車之間應保持
    隨時可以煞停之距離；機車除遇突發狀況必須減速外，不得
    任意驟然減速、煞車或於車道中暫停。前車如須減速暫停，
    駕駛人應預先顯示燈光或手勢告知後車，後車駕駛人應隨時
    注意前車之行動；汽車行駛時，駕駛人應注意車前狀況及兩
    車並行之間隔，並隨時採取必要之安全措施。道路交通安全
    規則第2條第1款及第94條第1項、第2項、第3項前段亦分別
    設有明文。查被告於偵查中自承有未注意車前狀況之過失（
    見本件刑案偵續卷第88、89頁），且被告於警詢時陳稱：「
    我當時沿仁壽路北往南向行駛至事故地點，因前方號誌轉黃
    燈，我前方機車煞停後我煞車不及與前方機車擦撞」、「（
    事故前）行車時速約30-40公里/小時，距離對方約5公尺」
    ；原告則陳稱：「我當時沿仁壽路北往南向行駛至事故地點
    ，前方號誌轉黃燈時我便煞停，約過3-5秒對方就由我後方
    撞上來」各等語（見本院卷第96、98-99頁），足認當時係
    原告因見號誌轉黃而煞停，被告因見原告煞停，而經反應時
    間及煞車時間約3-5秒後撞及原告。又號誌轉黃燈後，隨時
    有轉紅燈的可能，是駕駛人見黃燈後除已超越停等線而應快
    速通過外，自應煞停以避免進入交岔路口造成事故，則原告
    因見號誌轉黃燈而煞停，並非無故煞車，自難認有何過失可
    言，而被告未能充分注意車前狀況，並保持安全距離，以致
    煞避不及撞擊原告，依上開規定，應認有過失。
　㈣關於原告所受腰挫傷並鋼釘鬆脫及第二、三腰椎鄰節症候群
    ，腰椎滑脫併內固定釘鬆脫、腰椎脊髓腔狹窄併神經壓迫等
    傷害，被告雖辯稱均非因本件事故所造成，惟經台灣橋頭地
    方檢察署檢察官函詢結果，七賢脊椎外科醫院函覆略以：「
    患者於霧峰澄清院手術部位為第三、第 四 、第五腰椎，於
    本院手術之第二第三腰椎不同，第二第三腰椎屬於新傷勢」
    、「張鳳喜女士曾於台中澄清醫院接受腰椎手術，自述於民
    國109年三月份騎機車時，停紅燈遭後車追撞後感到下背痠
    痛挺不直，行走時左膝疼痛不適，無法久走久站，夜眠時會
    感雙腳背麻木不適，且會抽筋緊繃。經檢查後發現脊椎固定
    釘鬆脫。脊椎固定釘脊主要用途為是維持脊椎穩定。發生内
    固定釘鬆脫的可能原因為受到外力撞擊、脊椎過度扭轉、或
    是由於罹患骨質疏鬆症造成骨釘無法穩固」、「張鳳喜女士
    曾於就診三年前接受腰椎手術，因車禍事故後發現内固定釘
    鬆脫及脊髓腔狹窄、神經壓迫。腰椎狹窄可能為舊傷，但可
    因車禍外力造成狹窄更嚴重而壓迫神經」；國軍高雄總醫院
    高雄分院函覆略以：「㈠張民因『腰椎椎間盤疾患伴有脊髓病
    變』於本院多次就醫及復健，109年3月24日非第一次就醫，
    依病歷紀錄病患主訴雙腳麻木感，尤其是左腳、曾於106年8
    月28曰創傷併下背痛，106年9月22日於他院行腰椎減壓及融
    合手術，109年3月24日X光顯示腰椎術後第3、4、5節鋼釘存
    。㈡109年4月7日病歷紀錄病患主訴於109年3月26日創傷、下
    背部挫傷、疼痛麻木，當日X光檢查與109年3月24日無明顯
    差異」；霧峰澄清醫院函覆略以：「脊椎内固定鬆脫及第二
    、三腰椎鄰節症候群成因多為外力導致，沒固定的位置吃到
    力量因而導致（有内固定的位置相對穩定）鄰節症候群，任
    何外力（受傷、勞動、姿勢不良…）都有可能，無法確定為
    單一原因，病患主訴109年03月25日車禍，也可能是其中一
    個原因」各等語（見本件刑案偵續卷第102、209頁、偵卷第
    131、137、163頁），足見原告所受第二、三腰椎之傷勢為
    新傷勢，脊椎内固定鬆脫及第二、三腰椎鄰節症候群、脊髓
    腔狹窄等傷勢亦極可能為外力所導致，且原告於109年2月25
    日到聖家中醫診所就診、於109年3月24日至國軍高雄總醫院
    岡山分院就診之原因，均與腰傷無關（見本件刑案偵續卷第
    71頁），堪認原告於本件事故前，其舊傷已大致恢復，其所
    主張之腰部傷勢，應與本件事故有相當因果關係。
　㈤關於原告所主張之左膝部挫傷部分，原告自承先前動完手術
    後，一直痛到現在（見本院卷第226頁），且原告於109年2
    月25日到聖家中醫診所就診時，即已主訴左膝因跌倒酸痛（
    見本件刑案偵續卷第51頁），難認其左膝部挫傷確係因本件
    事故所生傷勢，則原告此部分主張，應無可採。
　㈥依上所述，本件原告因被告之過失行為，受有腰挫傷並鋼釘
    鬆脫及第二、三腰椎鄰節症候群，腰椎滑脫併內固定釘鬆脫
    、腰椎脊髓腔狹窄併神經壓迫等傷害，則原告請求被告負侵
    權行為損害賠償責任，於法即屬有據。又原告就本件事故之
    發生，並無過失可言，有如前述，則被告抗辯原告與有過失
    ，應依過失相抵法則減輕被告賠償之金額，即無可採。
　㈦關於原告請求之項目及金額部分，茲逐一審酌如下：
　⒈關於醫療費用273,403元、看護費用36,000元、交通費用20,0
    00元、工作損失20,000元及購買背架支出9,200元部分，除
    醫療費用中關於左膝之治療44,900元部分，被告就其餘部分
    並不爭執，則原告請求被告賠償此部分之損失共313,703元
    部分，即屬有據，應予准許。又醫療費用中關於左膝之治療
    44,900元部分，其傷勢與本件事故無關，有如前述，則原告
    請求被告賠償關此部分之44,900元，自應予以剔除。
　⒉關於慰撫金50,000元部分，按慰撫金核給之標準固與財產上
    損害之計算不同，然非不可斟酌雙方身分、資力、職業、教
    育程度、經濟狀況與加害程度，及其他各種情形核定相當之
    數額。查原告因被告之不法侵害，受有腰挫傷並鋼釘鬆脫及
    第二、三腰椎鄰節症候群，腰椎滑脫併內固定釘鬆脫、腰椎
    脊髓腔狹窄併神經壓迫，在肉體及精神上均必感受相當之痛
    苦，則原告請求被告賠償慰撫金，於法自屬有據。又原告為
    高中畢業學歷，在螺絲工廠上班，每月薪資約20,000元，名
    下無不動產；被告為高職畢業學歷，從事機車維修工作，每
    月收入約30,000元，名下無不動產等情，經兩造陳明在卷，
    並有稅務電子閘門財產所得調件明細表在卷可稽，本院審酌
    被告不法侵害之情節、原告所受傷勢之輕重及前述兩造之身
    分、地位、經濟能力等一切情狀，認原告請求被告賠償慰撫
    金，應以40,000元為相當，超過部分，應予剔除。
　⒊依上所述，本件原告得請求被賠償之金額為353,703元（計算
    式：313703＋40000＝353703）。又保險人依本法所為之保險
    給付，視為被保險人損害賠償金額之一部分，被保險人受賠
    償請求時，得扣除之，強制汽車責任保險法第32條定有明文
    。本件交通事故發生後，原告已領取強制汽車責任保險理賠
    100,249元，為兩造所不爭執，自應予以扣除，則原告所得
    請求被告賠償之金額即應減為253,454元（000000－000000＝2
    53454）。
四、綜上所述，本件原告依侵權行為法律關係，請求被告給付30
    8,354元，及其中258,354元自起訴狀繕本送達翌日（即111
    年4月11日，於111年3月31日寄存於高雄市政府警察局岡山
    分局前峰派出所）起，其中50,000元自111年9月6日起，均
    至清償日止，按週年利率百分之5計算之利息，於如主文第1
    項所示範圍內，為有理由，應予准許。逾此範圍之請求，則
    無理由，應予駁回。
五、准許宣告假執行、免為假執行及訴訟費用負擔之依據：民事
    訴訟法第389條第1項第3款、第392條第2項、第79條。
中　　華　　民　　國　　111 　年　　12　　月　　15　　日
                岡山簡易庭  法  官  林昶燁
以上正本係照原本作成。
如對本判決上訴，須於判決送達後20日內向本院提出上訴狀。如
委任律師提起上訴者，應一併繳納上訴審裁判費。
中　　華　　民　　國　　111 　年　　12　　月　　15　　日
                            書記官  顏崇衛